【裁判字號】    97,訴,439
【裁判日期】    970704
【裁判案由】    損害賠償
【裁判全文】
臺灣臺中地方法院民事判決  97年度訴字第439號
  原      告  甲○○
  訴訟代理人  丙○○
  被      告  綠地環保事業股份有限公司
  法定代理人  丁○○
  訴訟代理人  程弘模律師
  被      告  乙○○
上列當事人間請求清償借款事件，本院於民國97年6月6日言詞辯
論終結，判決如下：
    主    文
被告乙○○應給付原告新臺幣壹佰伍拾萬元，及自民國九十七年
二月二十三日起至清償日止，按年息百分之五計算之利息。
原告其餘之訴駁回。
訴訟費用由被告乙○○負擔百分之五十，餘由原告負擔。
本判決第一項及被告乙○○應負擔訴訟費用部分，於原告以新臺
幣伍拾萬元為被告乙○○供擔保後，得假執行；但被告乙○○以
新臺幣壹佰伍拾萬元為原告供擔保後，得免為假執行。
原告其餘假執行之聲請駁回。
    事實及理由
甲、程序方面：
    按訴狀送達後，原告不得將原訴變更或追加。但請求之基礎
    事實同一、不甚礙被告之防禦及訴訟之終結者，不在此限。
    民事訴訟法第255條第1項第2款、第7款分別定有明文。本件
    原告提起本訴以綠地環保事業股份有限公司、丁○○及乙○
    ○為被告，嗣於民國97年5月16日言詞辯論期日當庭撤回丁
    ○○部分之訴，依前開說明，應予准許。
乙、實體方面：
壹、原告方面：
  (一)原告起訴主張：
    1.被告乙○○係被告綠地環保事業股份有限公司（下稱綠地
      公司）之受僱人，伊於95年1月10日18時30分許，受被告
      綠地公司指派，於台中市南屯區樂田巷15號、15-1號北側
      巷道處、15-1號為原告經營之公司「蓮池外燴」與15號空
      屋隔間牆附近之廢水井前面燃燒塑膠袋等垃圾時，被告等
      明知該處房屋屬現有人居住之建築物，應注意燃燒物品後
      確實熄滅其火源，詎料被告乙○○仍疏未注意完全撲滅餘
      燼並於同日19時10分許離去，致使餘燼起火燃燒並於1月
      11日凌晨3時許燒毀訴外人陳大德所有台中市南屯區樂田
      巷15號、15-1號現有人居住之建築物，該案業經台灣台中
      地方法院檢察署以被告乙○○坦承犯行，並獲該訴外人陳
      大德之諒解，而以96年度偵字第2049號不起訴處分書，其
      後聲請人曾寄發存證信函要求債務人進行損害賠償，惟債
      務人竟置之不理，且原告所經營之「蓮池外燴」辦公室因
      此而付之一炬，原告於本件火災事件中受損金額達新臺幣
      （下同）0000000元，目前僅以其中之250萬元做為求償基
      準。
    2.被告乙○○係被告綠地公司之員工，且該燃燒塑膠袋等垃
      圾致發生大火亦為被告綠地公司所指派之執行職務行為，
      因此依民法第184條第1項前段及第188條第1項前段，被告
      綠地公司自應負連帶賠償之責。
    3.又原告所經營之蓮池素食外燴辦公室遭被告等之侵權行為
      而損失殆盡，依民法第196條，被告等應連帶賠償原告有
      關物之損害估計250萬元，且因被告等之侵權行為致使原
      告每至凌晨凡有風吹草動均會心生恐慌，多年辛苦付之一
      炬，精神萬分痛苦，故依第195條第1項前段之非財產部分
      之損失為50萬元。
  (二)對於被告抗辯之陳述：
    1.被告抗辯原告之主張罹於時效係屬誤會，蓋原告於起訴前
      已有聲請假扣押，案號為97年裁全聲字第48號。
    2.原告當時有請地主轉告被告綠地公司勿於該地燃燒垃圾，
      該巷道係該公司之出入範圍，廢棄水井附近燃燒地點就在
      原告所屬蓮池外燴之前，辦公室之門即向著廢棄水井處，
      該巷道係原告所屬蓮池外燴對外唯一之聯絡處，亦是被告
      公司唯一出入巷道，故不能謂被告綠地公司無使用該巷道
      。15號北側建築空屋無人使用，15號三合院不知係何人在
      使用。而火災發生起火點非死巷，蓮池外燴辦公室正對廢
      棄水井處有門，辦公室共有兩個門，一是通往樂田巷之門
      ，另係正對廢棄水井處之巷道，兩個門均有出入使用。
    3.火災發生後我們與地主接洽，地主要求我們將建物重建，
      我們所附的單據有重建單據及營業損失還有設備原料之損
      失部分，這些均有單據可查。
    4.否認原告與有過失，蓋本件廢棄物地點在外且在晚上，縱
      有足夠消防設備大火發生時，原告亦無法對此有任何改變
      。
  (三)並聲明：
    1.被告等應連帶給付原告300萬元，及自起訴狀送達之翌日
      起至清償日止，按年息5%計算之利息。
    2.原告願供擔保，請准宣告假執行。
貳、被告方面：
  (一)聲明：
    1.原告之訴駁回。
    2.如受不利之判決，請准供擔保免為假執行。
  (二)陳述：
    1.對於原告主張被告無時效抗辯等語不爭執。
    2.被告綠地環保事業股份有限公司（下稱綠地公司）雖係一
      環保事業公司，關於被告公司辦公場所產生廢棄物之清理
      事宜，一向委託訴外人健發廢棄物清理有限公司（下稱健
      發公司）清運處理，被告公司並無任何員工所掌職務內容
      包含清理焚燒被告公司辦公場所產生廢棄物。被告乙○○
      於被告綠地公司所任職務係負責消毒藥劑噴灑工作，原告
      主張被告乙○○「燃燒塑膠袋等垃圾」為執行職務行為，
      並非事實。再者，被告乙○○為「燃燒塑膠袋等垃圾」行
      為，其發生時間係在18時30分許，該時間並非被告綠地公
      司之上班作業時間。被告綠地公司對於上開行為並無任何
      具體指示或分派，被告乙○○雖係被告綠地公司之員工，
      其上開行為與其在被告綠地公司所任職務（即消毒藥劑噴
      灑工作），並無通常合理之關聯且因被告綠地公司之辦公
      場所廢棄物垃圾清理運送事宜，一向委交訴外人健發公司
      清運，並無指令員工焚燒垃圾之情形，故被告綠地公司無
      法事先預見被告乙○○於職務外擅自焚燒垃圾之行為。又
      乙○○「燃燒塑膠袋等垃圾」之場所係在「臺中市南屯區
      樂田巷15號、15之1號北側巷道處」、「15之1號『蓮池外
      燴』辦公室與15號空屋隔間牆附近廢水井前」，該場所並
      非在被告綠地公司支配管領之範圍內。
    3.按最高法院90年台上字第1991號判決要旨指出民法第188
      條第1項之適用，以受僱人「執行職務」為要件，遂有認
      「關於執行職務範圍的認定，最高法院提出2個基本見解
      ：(1)『外觀行為』的客觀上判斷基準。(2)將執行職務範圍
      分為：受僱人執行僱用人的命令等及濫用職務等2個
      基本類型。」因之，就被告乙○○前開行為之時間、場所
      、其在被告綠地公司所任消毒職務、被告綠地公司對該行
      為並無任何指示分派命令等情，被告乙○○之行為無論由
      「行為外觀理論」或「內在關聯性理論」等學說理論或實
      務上判斷執行職務範圍之標準，均應認非執行職務行為。
    4.原告援引民法第195條規定請求被告等連帶賠償其精神損
      失50萬元云云，惟查本件火災事件中，原告並無「身體、
      健康、名譽、自由、信用、隱私、貞操」或「其他人格法
      益受情節重大侵害」之情事，其請求並無理由。另原告主
      張其財物毀損達250元乙節，被告等均否認之。
    5.被告乙○○於臺中市消防局第一大隊南屯分隊調查本件火
      災原因時，陳稱：「（問：你何時在南屯區樂田巷15號巷
      口前燒東西？燒什麼東西？）答：95年1月10日18時30分
      左右有在該處燒東西。燒塑膠袋、鋁箔包及薄木板。」、
      「（問：誰交代你在那邊燒東西的呢？）答：沒有。」（
      被證三：臺中市消防局第一大隊南屯分隊製作之被告乙○
      ○談話筆錄），況如前所述，被告公司之廢棄物既一向委
      託訴外人清運，客觀上自無必要指示所屬員工以「焚燒」
      方式處理或指派員工從事廢棄物清運處理工作，而被告乙
      ○○亦稱其行為，並非受被告公司之指示命令，且因該行
      為根本非被告乙○○之職務，故並無濫用職務之情形。就
      此點而言，被告乙○○之行為與其職務間並無「內在關聯
      性」。
    6.被告乙○○於97年5月16日於鈞院陳稱之內容，衡諸常情
      乃個人打掃住處附近環境，維持清清潔等行為，係屬個人
      生活事物之處理，與執行職務無關，故亦足證被告乙○○
      焚燒垃圾之行為，並非基於執行其受雇於被告公司之職務
      ，且非出於被告公司之指示。準此，上開行為顯無法涵攝
      於民法第188條所指之「執行職務」之範圍內，與民法第
      188條規定未合。
    7.基上所述，被告乙○○之行為外觀，不具有執行職務之形
      式且參酌其行為之時間為上班時間以外、行為場所地點為
      被告公司所得支配管領以外，與被告公司間並無密切關係
      ，自非「執行職務」行為。被告公司與被告乙○○間並無
      民法第188條所定之僱用人與受僱人之關係，被告乙○○
      之行為亦非出於被告公司之指示命令，原告執該條據以請
      求被告公司連帶負賠償責任，應屬無據。
    8.原告所提證物三各項所謂「損失」明細單據，被告否認其
      內容實質之真正。查訴外人鄭桂香（原告之配偶）於臺中
      市消防局第一大隊南屯分隊調查本件火災原因時，陳稱：
      「（問：損失約多少金額？）答：大約損失150萬元。」
      ，而臺中市消防局於火災原因調查報告書摘要中，亦指：
      「火災現場台中市南屯區楓樹里樂田巷15號、15-1號係環
      中路往烏日鄉○區巷道內，計燒損樂田巷15-1 號分租四
      戶，北側木工廠倉庫、東北側蓮池外燴工廠、東側主聖企
      業社鋁窗加工場、西側綠地環保公司，及樂田巷15號三合
      院、北側二樓加強磚造建築共六戶，未有人員傷亡，財物
      損失估值90萬元。」，足見原告起訴所稱之損失金額，有
      浮誇不實之嫌，且原告所提出之損失單據絕大部分均係私
      人支出，設備部分亦無考慮折舊，亦見原告所提損害單據
      與實際損害不符。
    9.被告公司並無運送廢棄物至系爭火災現場以焚燒方式處理
      之情事，原告指稱：「…被告綠地環保事業股份有限公司
      有代為清理廢棄物之事實，並於前常有將運回之廢棄物加
      以焚燒處理，…」云云，被告鄭重否認有「常有將運回之
      廢棄物加以焚燒處理」之情事。原告所述情節並非事實且
      以露天焚燒廢棄物方式處理廢棄物之行為，與廢棄物清理
      法及相關環境保護法規之規定互相扞格，被告為環保業者
      絕無該項行為。被告乙○○「燃燒塑膠袋等垃圾」行為之
      時間係在被告綠地環保事業股份有限公司下班後之18：30
      ，場所地點係在「樂田巷15巷口（廢棄水井前）」並非被
      告綠地公司支配之場所，無論是由被告乙○○行為之時間
      、場所（空間），顯然均與被告公司無密切關聯性。
    10.按民法第188條規範使僱用人為受僱人侵權行為負責之法
      理基礎在於僱用人係藉助該他人（受僱人）以從事一定之
      工作或事業。於此情形，被使用之人（受僱人）因執行職
      務，不法侵害他人權益時，乃由僱用人為受僱人之侵權行
      為負損害賠償責任。準此，本條規定應以受僱人之行為係
      「執行職務」行為，始有適用餘地，否則無異只要認定有
      「僱用人與受僱人之關係」，僱用人即須為受僱人之一切
      侵權行為負連帶損害賠償責任，顯然過度加重僱用人法律
      上之責任，此一結論已完全超出民法第188條規範之文義
      解釋及目的解釋之範圍。原告指摘：「…縱被告乙○○非
      執行職務，僱用人未善盡其管理、督促…業務行為，任由
      員工從事足生損害他人之危險犯罪行為，而違反社會安全
      義務，僱用人能預見卻未加防衛，…」云云，顯係忽略民
      法第188條之規範目的，其指摘亦已不符該條要件。被告
      乙○○與被告綠地環保事業股份有限公司間，均為法律上
      權利主體，被告乙○○並非權利客體，且於此所爭論者，
      亦非民法第190條之動物占有人責任，被告公司並無資格
      對於另一權利主體被告乙○○為任何全面且完全之支配處
      置。原告之指摘無異要求「僱用人必須預見受僱人於執行
      職務範圍、時間、場所外之一切可能危害他人之行為並加
      以防範」，此應非民法第188條規定之意旨。
    11.原告經營餐廳竟無足夠之消防設備，故就損害發生擴大之
      部分，被告主張過失相抵。
    12.關於被告乙○○部分：
      (1)95年1月10日18時30分，我於樂田巷北側巷道處也就是
        15 之1號蓮池外燴辦公事與15號房屋隔間牆附近廢水井
        前面燃燒塑膠袋等垃圾，這些垃圾我不知道是何人的，
        因為該處已經荒廢很久，上面有一些塑膠袋、鋁箔包等
        物，我去燒的時候這些東西就已經在該處，分散掉落在
        該處，該地非屬公司範圍，而焚燒地點係地主所有，當
        時我是想要打掃環境的目的，因為我住在15號的宿舍，
        基於環境清潔所以焚燒垃圾，這燒垃圾行為是我個人的
        行為，他們都不知道我在打掃該處，也不知道我有焚燒
        垃圾，老闆也沒有叫我去清理該處。燃燒地點在公司後
        面之巷道，該巷道很少人出入，我們均係從樂田巷出入
        。
      (2)原告經營餐廳竟無足夠之消防設備，故就損害發生擴大
        之部分，被告主張過失相抵。
參、得心證之理由：
甲、被告乙○○部分：
一、本件原告主張被告乙○○於95年1月10日18時30分許，在台
    中市南屯區樂田巷15號、15-1號北側巷道處、15-1號為原告
    經營之公司「蓮池外燴」與15號空屋隔間牆附近之廢水井前
    面燃燒塑膠袋等垃圾時，被告明知該處房屋屬現有人居住之
    建築物，應注意燃燒物品後確實熄滅其火源，詎料被告仍疏
    未注意完全撲滅餘燼並於同日19時10分許離去，致使餘燼起
    火燃燒並於1月11日凌晨3時許燒毀訴外人陳大德所有台中市
    南屯區樂田巷15號、15-1號現有人居住之建築物，該案業經
    台灣台中地方法院檢察署以被告乙○○坦承犯行，並獲該訴
    外人陳大德之諒解，而以96年度偵字第2049號不起訴處分書
    ，其後原告曾寄發存證信函要求被告賠償損害，惟被告竟置
    之不理，且原告所經營之「蓮池外燴」辦公室因此而付之一
    炬等事實，業據其提出與所述情節相符之台灣台中地方法院
    民事庭97裁全聲字第48號民事裁定、台灣台中地方法院檢察
    署96年度偵字第2049號不起訴處分書及原告寄發被告之存證
    信函等影本各1份附卷為憑，並據本院調取台灣台中地方法
    院檢察署96年度偵字第2049號偵查全卷查閱屬實，即被告對
    其於本件刑事案件偵查中就犯罪事實均已坦承且已認罪之事
    實，亦不爭執，堪信原告此部分之主張為真實。依上，被告
    對原告自應負侵權行為之損害賠償責任。從而，原告憑以請
    求被告賠償原告因此造成之損害，即應准許。
二、又原告主張其所經營之蓮池素食外燴辦公室遭被告之侵權行
    為而損失殆盡，依民法第196條，被告應賠償原告有關物之
    損害估計250萬元，且因被告等之侵權行為致使原告每至凌
    晨凡有風吹草動均會心生恐慌，多年辛苦付之一炬，精神萬
    分痛苦，故依第195條第1項前段之非財產部分之損失為50萬
    元等語。被告就此則抗辯稱原告援引民法第195條規定請求
    被告等連帶賠償其精神損失50萬元云云，惟查本件火災事件
    中，原告並無「身體、健康、名譽、自由、信用、隱私、貞
    操」或「其他人格法益受情節重大侵害」之情事，其請求並
    無理由。另原告主張其財物毀損達250元乙節，被告等均否
    認之。原告所提證物三各項所謂「損失」明細單據，被告否
    認其內容實質之真正。查訴外人鄭桂香（原告之配偶）於臺
    中市消防局第一大隊南屯分隊調查本件火災原因時，陳稱：
    「（問：損失約多少金額？）答：大約損失150萬元。」，
    而臺中市消防局於火災原因調查報告書摘要中，亦指：「火
    災現場台中市南屯區楓樹里樂田巷15號、15-1號係環中路往
    烏日鄉○區巷道內，計燒損樂田巷15-1號分租四戶，北側木
    工廠倉庫、東北側蓮池外燴工廠、東側主聖企業社鋁窗加工
    場、西側綠地環保公司，及樂田巷15號三合院、北側二樓加
    強磚造建築共六戶，未有人員傷亡，財物損失估值90萬元。
    」，足見原告起訴所稱之損失金額，有浮誇不實之嫌，且原
    告所提出之損失單據絕大部分均係私人支出，設備部分亦無
    考慮折舊，亦見原告所提損害單據與實際損害不符。原告經
    營餐廳竟無足夠之消防設備，故就損害發生擴大之部分，被
    告主張過失相抵等語。按因故意或過失，不法侵害他人之權
    利者，負損害賠償責任。又不法侵害他人之身體、健康、名
    譽、自由、信用、隱私、貞操或不法侵害其他人格法益而情
    節重大者，被害人雖非財產上之損害，亦得請求賠償相當之
    金額，民法第184條第1項前段、第195條第1項前段固分別定
    有明文。本件原告雖援引民法第195條規定請求被告賠償其
    精神損失50萬元云云，惟查本件火災事件中，原告並無「身
    體、健康、名譽、自由、信用、隱私、貞操」或「其他人格
    法益受情節重大侵害」之情事，其此部分之主張，顯與首揭
    法文之要件未符，並無可採，其憑以為此部分之請求，即屬
    無據。
三、次按「不法毀損他人之物者，被害人得請求賠償其物因毀損
    所減少之價額。」，民法第196條定有明文。又「當事人已
    證明受有損害而不能證明其數額或證明顯有重大困難者，法
    院應審酌一切情況，依所得心證定其數額。」，民事訴訟法
    第222條第2項亦有明文。經查原告主張其於本件火災事件中
    受損金額達0000000元，目前僅以其中之250萬元做為求償基
    準等情，固據其提出包括重建地上物於屋主、營業損失、冷
    凍車損毀維修、設備及原物料損失等物之損毀求償明細表暨
    各項損失明細單據附卷為憑，然被告則否認其內容實質之真
    正。經本院調取台灣台中地方法院檢察署96年度偵字第2049
    號偵查全卷查閱結果，查訴外人鄭桂香（原告之配偶）於95
    年1月16日臺中市消防局第一大隊南屯分隊調查本件火災原
    因時，陳稱：「（問：損失約多少金額？）答：大約損失
    150萬元。」等語明確，此有臺中市消防局第一大隊南屯分
    隊製作之鄭桂香談話筆錄存卷可稽，而依偵查卷附臺中市消
    防局於火災原因調查報告書結論中，亦認為：「火災現場台
    中市南屯區楓樹里樂田巷15號、15-1號係環中路往烏日鄉○
    區巷道內，計燒損樂田巷15-1號分租四戶，北側木工廠倉庫
    、東北側蓮池外燴工廠、東側主聖企業社鋁窗加工場、西側
    綠地環保公司，及樂田巷15號三合院、北側二樓加強磚造建
    築共六戶，未有人員傷亡，財物損失估值90萬元。」，此亦
    有臺中市消防局之火災原因調查報告書摘要，節錄關於結論
    部分在卷可憑，足見原告主張其於本件火災事件中受損金額
    達0000000元云云，顯有不實。本件原告係經營「蓮池外燴
    」，其辦公室遭燒毀、冷凍車損毀、設備及原物料暨營業損
    失均已證明受有損害，惟其各項損害，尤其設備及原物料暨
    營業損失等，原告提出之各項單據，均為被告所否認，其顯
    不能證明其數額或證明顯有重大困難，本院依前揭民事訴訟
    法第222條第2項規定，審酌卷附原告提出包括重建地上物於
    屋主、營業損失、冷凍車損毀維修、設備及原物料損失等物
    之各項損失明細單據，並參酌原告配偶鄭桂香於95年1月16
    日臺中市消防局第一大隊南屯分隊調查本件火災原因時，陳
    述之損失金額，暨衡酌臺中市消防局於火災原因調查報告書
    結論中，認財物損失金額，及其他一切情況，定其損失數額
    為150萬元。是原告主張此部分損害金額達0000000元，目前
    僅以其中之250萬元做為求償基準，顯屬過高，應定其損失
    數額為150萬元，其逾此數額之請求，即屬無據。至被告雖
    抗辯稱：原告經營餐廳竟無足夠之消防設備，故就損害發生
    擴大之部分，被告主張過失相抵云云。惟查本件被告燃燒塑
    膠袋等垃圾之地點係在屋外，且係在下班後之晚上時間，是
    縱被告經營之「蓮池外燴」，其辦公室有足夠消防設備，然
    於本件大火發生時，原告亦無法對此燒毀之結果有任何改變
    ，則被告猶抗辯就損害發生擴大之部分，主張過失相抵云云
    ，即屬無據，附此敘明。
乙、被告綠地環保事業股份有限公司部分：
一、原告雖主張被告乙○○係被告綠地公司之受僱人，伊於95年
    1月10日18時30分許，受被告綠地公司指派，於台中市南屯
    區樂田巷15號、15-1號北側巷道處、15-1號為原告經營之公
    司「蓮池外燴」與15號空屋隔間牆附近之廢水井前面燃燒塑
    膠袋等垃圾時，被告等明知該處房屋屬現有人居住之建築物
    ，應注意燃燒物品後確實熄滅其火源，詎料被告乙○○仍疏
    未注意完全撲滅餘燼並於同日19時10分許離去，致使餘燼起
    火燃燒並於1月11日凌晨3時許燒毀訴外人陳大德所有台中市
    南屯區樂田巷15號、15-1號現有人居住之建築物，原告所經
    營之「蓮池外燴」辦公室因此而付之一炬，被告乙○○係被
    告綠地公司之員工，且該燃燒塑膠袋等垃圾致發生大火亦為
    被告綠地公司所指派之執行職務行為，因此依民法第184條
    第1項前段及第188條第1項前段，被告綠地公司自應負連帶
    賠償之責云云。然此為被告所否認，並以前揭情詞置辯。
二、按「受僱人因執行職務，不法侵害他人之權利者，由僱用人
    與行為人連帶負損害賠償責任。但選任受僱人及監督其職務
    之執行，已盡相當之注意或縱加以相當之注意而仍不免發生
    損害者，僱用人不負賠償責任。」，民法第188條第1項固定
    有明文。惟按「民法第一百八十八條第一項所稱之「執行職
    務」，初不問僱用人與受僱人之意思如何，一以行為之外觀
    斷之，即是否執行職務，悉依客觀事實決定。苟受僱人之「
    行為外觀」具有執行職務之形式，在客觀上足以認定其為執
    行職務者，就令其為濫用職務行為，怠於執行職務行為或利
    用職務上之機會及與執行職務之時間或處所有密切關係之行
    為，自應涵攝在內。」，最高法院90年度台上字第1991號民
    事裁判可資參照。基上可見，民法第188條第1項之適用，係
    以受僱人「執行職務」為要件，而關於執行職務範圍的認定
    ，最高法院提出2個基本見解：(1)『外觀行為』的客觀上判
    斷基準。(2)將執行職務範圍分為：受僱人執行僱用人的命
    令等及濫用職務等2個基本類型。」可供審酌。經查被告
    抗辯稱：被告公司雖係一環保事業公司，關於被告公司辦公
    場所產生廢棄物之清理事宜，一向委託訴外人健發廢棄物清
    理有限公司清運處理之事實，有其提出廢棄物委託清運處理
    合約（93年11月1日至97年10月31日）及契約期間內各月清
    運費用明細表附卷為證，堪信屬實，足見被告公司並無任何
    員工所掌職務內容包含清理焚燒被告公司辦公場所產生之廢
    棄物。又被告乙○○於被告公司所任職務係負責消毒藥劑噴
    灑工作乙節，為被告陳明在卷，而據被告乙○○於97年05月
    16 日本院言詞辯論期日業已陳稱：「95年1月10日18時30分
    ，我有在樂田巷北側巷道處也就是15之1號蓮池外燴辦公事
    與15號房屋隔間牆附近廢水井前面燃燒塑膠袋等垃圾，這些
    垃圾我不知道是何人的，因為該處已經荒廢很久，上面有一
    些塑膠袋、鋁箔包等物，我去燒的時候這些東西就已經在該
    處，分散掉落在該處，…該地不是屬於公司範圍，…而焚燒
    地點不屬於公司所有是地主的…當時我是想要打掃環境的目
    的…因為我住在15號的宿舍，基於環境清潔所以焚燒垃圾，
    這燒垃圾行為是我個人的行為…他們都不知道我在打掃該處
    ，也不知道我有焚燒垃圾，老闆也沒有叫我去清理該處。」
    等語明確，是依被告乙○○前開行為之時間、場所、其在被
    告綠地公司所任消毒職務、被告綠地公司對該行為並無任何
    指示分派命令等情，再參諸首揭判斷執行職務範圍之標準，
    可知被告乙○○之行為，應認非屬執行職務之行為。況衡諸
    常情個人打掃住處附近環境，維持清清潔等行為，係屬個人
    生活事物之處理，與執行職務無關，故亦足證被告乙○○焚
    燒垃圾之行為，並非基於執行其受雇於被告公司之職務，且
    非出於被告公司之指示。準此，上開行為顯無法涵攝於民法
    第188條所指之「執行職務」之範圍內。綜上所述，被告乙
    ○○之系爭焚燒垃圾行為既非出於執行職務，縱其行為因而
    引致本件火災，亦無令被告公司按民法第188條規定連帶負
    責之可言。則原告猶執前詞主張被告乙○○係被告綠地公司
    之員工，且該燃燒塑膠袋等垃圾致發生大火亦為被告綠地公
    司所指派之執行職務行為，因此依民法第184條第1項前段及
    第188條第1項前段，被告綠地公司自應負連帶賠償之責云云
    ，即與民法第188條規定之要件未符，是原告猶憑以為此部
    分之請求，洵屬無據。
丙、綜上所述，原告得依民法第196條規定請求被告乙○○賠償
    因本件不法行為所受之損害，其金額為150萬元。從而，本
    件原告請求被告二人應連帶給付原告300萬元，及自起訴狀
    繕本送達翌日即97年2月23日起至清償日止，按年息5%計算
    之利息，於被告乙○○應給付原告150萬元，及自97年2月23
    日起至清償日止，按年息5%計算之利息之範圍內，洵屬正當
    ，應予准許，其逾此範圍之請求，則非有據，應予駁回，爰
    為判決如主文第1、2項所示。
肆、本件為判決之基礎已臻明確，兩造其餘之陳述及所提其他證
    據，經本院斟酌後，認為均於判決之結果無影響，亦與本案
    之爭點無涉，爰不予逐一論述，併此敘明。又兩造陳明願供
    擔保，聲請宣告假執行或免為假執行，經核原告勝訴部分，
    合於法律規定，爰分別酌定相當之擔保金額宣告之；原告其
    餘假執行之聲請，因訴之駁回而失所依據，不予准許。
伍、訴訟費用負擔之依據：民事訴訟法第79條。
中    華    民    國    97    年    7    月    4    日
                  民事第四庭    法  官  呂明坤
正本係照原本作成。
如對本判決上訴，須於判決送達後20日內向本院提出上訴狀。
中    華    民    國    97    年    7    月    4    日
                                書記官  吳慕先


司法院資訊處製作；財團法人民間司法改革基金會備份。
